臺灣高等法院刑事判決
110年度交上易字第214號
上  訴  人  
即  被  告  張惟傑


上列上訴人即被告因過失傷害案件，不服臺灣新北地方法院110
年度審交易字第207號，中華民國110年5月24日第一審判決（起
訴案號：臺灣新北地方檢察署109年度偵字第22256號），提起上
訴，本院判決如下：
    主  文
上訴駁回。
    事  實
一、張惟傑於民國109年1月18日7時40分許，駕駛車牌號碼000-0
    000號自用小貨車，沿新北市樹林區樹新路往新莊方向行駛
    ，行經樹新路96號前時，本應注意車前狀況及保持安全車距
    ，隨時採取必要之安全措施，而依當時天候陰、日間自然光
    線、柏油路面乾燥、無缺陷、無障礙物、視距良好等情況，
    並無不能注意之情事，竟疏未注意及此，不慎追撞同向前方
    由吳佩玲所騎乘之車牌號碼000-0000號普通重型機車，致吳
    佩玲人車倒地，受有右側手部挫傷、右側無名指、第五指擦
    傷、右側膝部擦傷、膝蓋扭傷、右側踝部挫傷、腦震盪等傷
    害。嗣員警據報前往現場處理，張惟傑當場向警坦承其為肇
    事之人，始查悉上情。
二、案經吳佩玲訴由新北市政府警察局樹林分局報告臺灣新北地
    方檢察署檢察官偵查起訴。　　
    理  由
壹、證據能力
一、按被告以外之人於審判外之陳述，雖不符合同法第159條之1
     至第159條之4之規定，但經當事人於審判程序同意作為證
    據，法院審酌該言詞陳述或書面陳述作成時之情況，認為適
    當者，亦得為證據，當事人、代理人或辯護人於法院調查證
    據時，知有第159條第1項不得為證據之情形，而未於言詞辯
    論終結前聲明異議者，視為有前項之同意，刑事訴訟法第15
    9條第1項及第159條之5分別定有明文。本案當事人就下述其
    餘供述證據方法之證據能力，於言詞辯論終結前均未於言詞
    辯論終結前聲明異議，而經本院審酌各該證據方法之作成時
    ，並無其他不法之情狀，均適宜為本案之證據，依刑事訴訟
    法第159條之5之規定，有證據能力。
二、其餘資以認定本案犯罪事實之非供述證據，亦查無違反法定
    程序取得之情，依刑事訴訟法第158條之4規定反面解釋，洵
    具證據能力。　　　　
貳、實體方面
一、訊據被告張惟傑固坦承於前揭時、地與告訴人吳佩玲騎乘之
    普通重型機車發生碰撞之事實，惟矢口否認有何過失傷害之
    犯行，辯稱：告訴人原本在伊右後方，打右轉方向燈，左切
    至伊前方後，在前方無任何路況情況下急煞車，伊無法避免
    才發生追撞云云。惟查：
　㈠被告於前揭時、地騎乘機車，與告訴人之機車發生碰撞，致
    告訴人人車倒地，造成告訴人受有右側手部挫傷、右側無名
    指、第五指擦傷、右側膝部擦傷、膝蓋扭傷、右側踝部挫傷
    、腦震盪等傷害，業據被告於偵查中、原審及本院審理時均
    供承不諱，核與證人即告訴人於警詢時之證述大致相符（見
    109年度偵字第22256號偵查卷第13至16頁），且有道路交通
    事故調查報告表、道路交通事故調查報告表㈠、㈡、仁愛醫院
    診斷證明書、現場及車損照片等件在卷可稽（見前揭偵查卷
    第17、27、29至31、35至50頁），是告訴人確因本件車禍受
    傷之事實，堪以認定。
　㈡又經本院勘驗被告裝載車上之行車紀錄器，結果顯示：畫面
    時間07:37:30，告訴人騎乘機車自畫面右方進入畫面，行駛
    至被告車輛右前方，並開啟右轉方向燈。告訴人機車右前方
    為計程車。此時行車紀錄器測得被告之車速約時速13公里。
    告訴人騎乘機車行駛於被告車輛前方，其右側為計程車，該
    計程車往前行駛，告訴人機車右轉方向燈持續閃爍，煞車燈
    於畫面時間07: 37:34亮起且持續亮著，此時行車紀錄器測
    得被告車速約時速19公里，於畫面時間07:37:36，被告駕駛
    之車輛即自告訴人機車後方與之發生碰撞，告訴人機車向右
    側傾斜，有本院勘驗筆錄暨截圖畫面在卷可憑（見本院卷第
    67至68、71至80頁）。
　㈢且證人即告訴人於警詢時證稱：伊當時沿樹新路往新莊方向
    直行，前方路口綠燈，伊等前方計程車起步，突然左後方小
    貨車暴衝撞到伊，伊摔車撞到右前方計程車等語（見前揭偵
    查卷第14頁），及對照車損照片（見前揭偵查卷第21、49、
    51頁），可徵告訴人所騎乘之機車確遭被告從後方發生碰撞
    。
　㈣被告確有過失，該過失並與事故發生有因果關係：
　⒈按汽車行駛時，駕駛人應注意車前狀況及兩車並行之間隔，
    並隨時採取必要之安全措施，道路交通安全規則第94條第3 
    項定有明文。茲被告為智識健全之成年人，並領有普通小型
    車之駕駛執照，是被告駕車上路自應依上開規定盡其注意義
    務，且本件車禍事故當時天候陰、日間自然光線、柏油路面
    乾燥、無缺陷、無障礙物、視距良好各情，亦有前開道路交
    通事故調查報告表㈠在卷可參（見前揭偵查卷第29頁），參
    以前揭勘驗之結果，足見被告並無不能注意前開規定之情事
    。然依前揭勘驗之結果，告訴人騎乘機車自畫面右方進入畫
    面，行駛至被告車輛右前方至發生本案之碰撞，約有6秒之
    時間，倘被告有注意前方路況，應可看見右前方之告訴人機
    車。參以被告於偵查中供稱：車禍發生前沒看到告訴人所騎
    乘之機車等語（見前揭偵查卷第78頁），顯見於案發當時被
    告疏未注意車前狀況，未與告訴人機車保持距離，並隨時採
    取必要安全措施，因而自後方追撞同一車道右前方之告訴人
    上開機車而肇事，其就本案事故之發生自有過失，當屬明確
    。
　⒉又告訴人因本件車禍受有前揭傷害，已如前述，足認被告未
    盡前開注意義務肇事之行為，與本件事故發生及告訴人傷害
    結果間，有相當因果關係。
　㈤綜上所述，本件事證明確，被告之犯行堪以認定，應予依法
    論科。
二、論罪科刑
　㈠核被告所為，係犯刑法第284條前段之過失傷害罪。
  ㈡又被告於肇事後未被有偵查權之公務員或機關發覺其為犯嫌前，即向到場處理之警員自首犯行，進而接受裁判等節，有道路交通事故肇事人自首情形記錄表1份在卷足憑（見前揭偵查卷第55頁），爰依刑法第62條前段規定減輕其刑。
三、駁回上訴之理由
  ㈠原審以被告罪證明確，並審酌被告職業為送貨員，其駕駛車
    輛參與道路交通，本應小心謹慎以維自身及他人之安全，詎
    疏未注車前狀況及保持安全距離，貿然直行，因而肇事致告
    訴人受有前揭傷害，應予非難，兼衡被告無前科之素行、高
    職畢業之智識程度、家庭經濟狀況小康、月薪約新臺幣3萬
    元，另考量被告未注車前狀況及保持安全距離為肇事原因、
    告訴人無肇事因素、告訴人之傷勢，及被告犯後坦承犯行，
    惟迄今未能取得告訴人之諒解或達成和解等一切情狀，量處
    拘役50日，並諭知如易科罰金以新臺幣1,000元折算1日。原
    審認事用法，核無不合，量刑亦屬妥適。
　㈡被告執前詞否認犯罪，提起上訴，然此部分業經本院說明如
    前，是被告之上訴為無理由，應予駁回。
　㈢至被告雖辯稱其職業為包裝員，當日是幫父親開車去市場要
    把車交給父親，並非職業送貨員，並提出在職證明書1份為
    佐，認原審量刑事由有所不當云云，惟被告於調查筆錄職業
    欄上記載「送貨員」等語，以上筆錄亦經被告詳閱確認無誤
    後簽名及按捺指印（見前揭偵查卷第7至11頁）；被告於偵
    查中亦供稱：（職業？）外送的送貨員，要負責開貨車等語
    (見前揭查卷第77頁)，顯見原審認定被告為送貨員，並無違
    誤，被告以此提起上訴亦無理由，應予駁回。
據上論斷，應依刑事訴訟法第368條，判決如主文。
本案經檢察官廖先志提起公訴，檢察官曾文鐘到庭執行職務。
中　　華　　民　　國　　110 　年　　12　　月　　15　　日
                  刑事第十一庭  審判長法　官  張江澤
                                      法　官  梁志偉
                                      法　官  章曉文 
以上正本證明與原本無異。
不得上訴。
                                      書記官  賴又瑄
中　　華　　民　　國　　110 　年　　12　　月　　15　　日
附錄本案論罪科刑法條
中華民國刑法第284條
因過失傷害人者，處1年以下有期徒刑、拘役或10萬元以下罰金
；致重傷者，處3年以下有期徒刑、拘役或30萬元以下罰金。